臺灣臺南地方法院民事判決
110年度訴字第1732號
原      告  楊新傳  

訴訟代理人  吳炳輝律師
被      告  楊基炎    住○○市○里區○○路000巷00號          
      黃碧龍    住○○市○里區○○路000號
            楊志堅  
上列當事人間請求拆屋還地事件，本院於民國111年3月9日言詞
辯論終結，判決如下：
    主  文
原告之訴駁回。
訴訟費用由原告負擔。　
    事實及理由
一、原告起訴主張：
  ㈠訴之聲明：
　　被告應將坐落於臺南市○○區○○段000○000○000地號土地（以
    下分別稱系爭324、417、419地號土地，合稱系爭土地）上
    之建物拆除，並將土地返還原告及其他共有人。
  ㈡系爭417、419地號土地因地號登記錯誤，而致被告占用之土
    地地號與實際之地號不符，但臺南市○○區○○街00○00○00○00
    號房屋確實係坐落在原告之系爭417、419地號土地上，且占
    用系爭324地號土地之水溝部分，被告應拆屋還地。被告既
    未經原告同意，無權占用原告所有之系爭土地，原告自得依
    民法第821條規定，請求被告拆屋還地。
二、被告則以下列情詞資為抗辯：
  ㈠聲明：原告之訴駁回。
  ㈡被告並未占用原告之系爭土地，被告係系爭324地號土地之共
    有人，該土地係水利用地，其上並無房屋。系爭419地號土
    地上之房屋係原告所有，系爭417地號土地係公用道路用地
    ，供鄰近之8間房屋住戶通行使用，其上亦無房屋，原告請
    求被告拆屋還地，實有違誤。
三、得心證之理由：
　㈠按當事人主張有利於己之事實者，就其事實有舉證之責任，
    民事訴訟法第277條前段定有明文。次按所有人對於無權占
    有或侵奪其所有物者，得請求返還之。各共有人對於第三人
    ，得就共有物之全部為本於所有權之請求。但回復共有物之
    請求，僅得為共有人全體之利益為之，民法第767條第1項前
    段、第821條分別定有明文。
　㈡查系爭324、417地號土地，係兩造與其他共有人所共有，應
    有部分比例如附表所示；系爭419地號土地則為原告單獨所
    有等情，有系爭土地登記第一類謄本在卷可參（本院第43-5
    5頁）。次查，臺南市○○區○○街00○00○00號房屋，係各坐落
    在臺南市○○區○○段000○000○000地號土地上，所有權人各為
    楊正偉、被告楊志堅及黃仲誼，臺南市○○區○○街00號為未保
    存登記房屋，坐落在同段336地號土地上；原告所有之同段1
    71建號建物（門牌號碼為臺南市○○區○○街000巷00弄0號之1
    ），則坐落在系爭419地號土地上；系爭417地號土地係道路
    用地，目前供公眾通行，其上並無建物；系爭324地號土地
    係草地，其上並無建物等情，業經本院至現場勘驗屬實，復
    有系爭土地地籍圖、現場照片及上開土地及建物登記第一類
    謄本在卷可佐（補字卷第35、37頁、本院卷第63-72、79-10
    1頁），堪信屬實。
　㈢基上，系爭324、417地號土地上既未坐落任何建物，而系爭4
    19地號土地上則坐落原告所有之上開建物，故原告主張被告
    之房屋占用系爭土地應予拆除乙情，尚屬無據。另原告主張
    系爭417、419地號土地之地號登記錯誤等情，並未提出任何
    證據以實其說，亦屬無據。
四、綜上所述，原告本於系爭土地之所有權人地位，請求被告拆
    除坐落系爭土地上之建物，將系爭土地返還原告及其他共有
    人，為無理由，應予駁回。　　
五、訴訟費用負擔之依據：民事訴訟法第78條。
中　　華　　民　　國　　111 　年　　3 　　月　　25　　日
                  民事第一庭　法  官　陳尹捷
以上正本係照原本作成。
如不服本判決，應於判決送達後20日內，向本院提出上訴狀並表
明上訴理由，如於本判決宣示後送達前提起上訴者，應於判決送
達後20日內補提上訴理由書（須附繕本）。
如委任律師提起上訴者，應一併繳納上訴裁判費。  　　　　　
中　　華　　民　　國　　111 　年　　3 　　月　　25　　日
                              書記官　曾美滋

附表：
 編號  共 有 人 應　有　部　分　比　例     系爭324 地號土地 系爭417 地號土地 系爭419 地號土地 1 原  告 1/6 1/8 1/1 2 黃碧龍    2/9   3 楊基炎    11/54   4 楊志堅    11/54   5 楊正偉    11/54   6 黃進程     1/8  7 黃蔡秋花     1/8  8 車陳柑     1/8  9 黃淑麗     1/8  10 吳靜芳     1/8  11 裴氏玉蘭     1/8  12 黃美慧     1/8